【裁判字號】    89,上訴,165
【裁判日期】    890502
【裁判案由】    業務侵占等
【裁判全文】
臺灣高等法院臺中分院刑事判決                    八十九年度上訴字第一六五號
    上  訴  人
    即  被  告  辰○○
右上訴人因偽造文書等案件，不服台灣台中地方法院八十八年度訴字第一七四八號中
華民國八十八年十二月二日第一審判決（起訴案號：臺灣臺中地方法院檢察署八十八
年度偵字第四九八五號），提起上訴，本院判決如左：
    主    文
上訴駁回。
    事    實
一、辰○○前曾因偽造文書案件，經原審於民國（下同）八十七年八月二十九日以八
    十七年度訴字第一七三四號判處有期徒刑四月，緩刑二年確定，仍於緩刑中。詎
    辰○○猶不知悔悟，自八十七年十一月六日起，受僱於台中市○○路一七○號五
    樓之三之宏城通信科技股份有限公司台中分公司（下稱宏城公司）擔任業務員，
    負責向客戶推銷宏城公司所代理之東信電訊行動電話門號以擴展業務，以及代向
    客戶收取貨款並給付客戶佣金等業務，而為從事業務之人，竟基於意圖為自己不
    法所有、偽造私文書及行使偽造私文書之概括犯意，先於不詳時、地，利用某刻
    印店不知情之成年人偽刻「甲○○」、「辛○○」、「丑○○」、「庚○○」、
    「卯○○」、「丙○○」、「丁○○○」、「壬○○」、「子○○」、「戊○○
    」、「寅○○」及「癸○○」之印章各一枚後，於八十八年一月二十一日起至同
    年月二十七日止，以先向宏城公司詐稱有客戶欲簽約之方式，使宏城公司陷於錯
    誤，而交付每張貨款價值新台幣（下同）二千五百元之東信ＳＩＭ卡共十三張，
    以及東信電訊服務申請書十三紙（如附件）後，在不詳地點連續偽造如附表所示
    之印文及「己○○」之署押一枚於上開十三紙申請書之私文書上後，繼而先後將
    上開申請書之私文書繳回宏城公司以為行使，並謊以其已將上開東信ＳＩＭ卡售
    予上開十三位申請人之方式，致宏城公司陷於錯誤而另行給付辰○○每張東信Ｓ
    ＩＭ卡之業績獎金一千元，共計辰○○因而連續取得價值三萬二千五百元之東信
    ＳＩＭ卡貨款及業績獎金一萬三千元，而均足生損害於「甲○○」、「辛○○」
    、「丑○○」、「庚○○」、「卯○○」、「丙○○」、「丁○○○」、「壬○○」、「子○○」、「戊○○」、「寅○○」、「癸○○」、「己○○」、宏城
    公司，以及東信電訊公司對其客戶資料管理之正確性。另辰○○基於為自己不法
    所有之犯意，於八十八年一月二十五日，在宏城公司上址領取其業務上應代宏城
    公司交付予其客戶萬花筒通信精品店（下稱萬花筒）之行動電話門號上線佣金三
    千五百元後，竟易持有為所有而侵占入己，並花用淨盡。嗣宏城公司分別依上開
    申請表上之電話聯絡該行動電話用戶，發現其等十三人並未申請上線或查無此用
    戶後，始知受騙。
二、案經被害人宏城公司之負責人巳○○訴請臺灣臺中地方法院檢查署檢察官偵查起
    訴。
    理    由
一、訊據被告辰○○固對於其確於上開時、地侵占業務上應交予萬花筒之佣金三千五
    百元，其於事先取得每張貨款二千五百元之東信ＳＩＭ卡共十三張及申請書後，
    將該由其填寫之申請書十三紙（如附件）交回宏城公司，並向宏城公司領取每張
    東信ＳＩＭ卡之業績獎金一千元，而該十三紙申請書所載之用戶，實際上並未申
    請上線，亦查無該用戶等情坦承不諱，核與宏城公司之代理人鄭懷澤指述情節相
    符，復有證人即實際未申請上線之甲○○、丑○○、丙○○、寅○○及己○○證
    述詳實，並有宏城公司銷貨單、繳款書、東信電訊申請書及東信ＳＩＭ卡之影本
    附卷足參，應認屬實。惟被告辰○○仍矢口否認其有何偽造印章、印文與署押，
    以及連續行使偽造私文書、詐欺取財之犯行，辯稱：因其於跳蚤市場雜誌上刊登
    廣告，故有同一集團之數人分別請其代辦門號，後因宏城公司查悉上開申請書用
    戶並未上線，並要求其將東信ＳＩＭ卡共十三張取回，且適該集團申請者打電話
    找之，其便將上開東信ＳＩＭ卡十三張全數買回，並已退還佣金予宏城公司，其
    並無上開連續行使偽造私文書及詐欺取財等犯行云云。經查，被告辰○○於偵訊
    中先陳稱該申請書係由五、六人分持身分證影本，委其辦理門號，其覺得該代辦
    人應係同一集團等情（見八十八年三月十二日訊問筆錄）；後竟又改稱該十三紙
    申請書係由二位代辦人向其申請，由其所填寫等情，足見其前後供述不符，已不
    無可疑。再查被告既陳稱其並無法提供該代辦人之真實名址以供本院審認，從而
    是否確有被告所稱之上開代辦人，已誠屬可議，且查被告卻曾於偵查中陳稱其係
    於宏城公司發現該申請書上之客戶並未上線，並要求其取回東信ＳＩＭ卡時，適
    巧該集團者又欲向其申請，其甫自行買回該東信ＳＩＭ卡之情形下取回上開東信
    ＳＩＭ卡等情，則衡之常情，被告既已知悉宏城公司發現該東信ＳＩＭ卡並未上
    線而已無價值，且該申請書上之申請人並未確實授權該集團之人向其申請代辦等
    情，則何以有於已發現上情，且該集團者主動與其接洽時，不逕行告知宏城公司
    上情以對於上開集團者訴請偵辦，卻另得與該集團者達成協議後自行買回全數東
    信ＳＩＭ卡之餘地，是被告上開所辯，不僅有違常情，且應與事實不相符合，蓋
    因被告辰○○既自承上開申請書均由其填寫，並蓋申請人印章或簽名，且其並未
    留存代辦人之資料等情，顯然與常情上申請書均係由申請人本人或代辦人簽名、
    蓋章以示確實申請之意思表示，而業務員僅負責填寫行動電話號碼等業務上知悉
    事項等情，有所違誤。是被告上開所辯，顯係事後卸飾之詞，無足採信，本件事
    證明確，被告犯行洵堪認定。
二、被告辰○○係宏城公司之業務員，職司向客戶推銷宏城公司所代理之東信電訊行
    動電話門號以擴展業務，以及代向客戶收取貨款並給付客戶佣金等工作，係從事
    推銷東信電訊行動電話門號、代向客戶收取貨款並給付客戶佣金業務之人。而被
    告偽造如附表所示之印章、印文及署押於東信電訊申請書上，並持向宏城公司行
    使，自均足生損害於「甲○○」、「辛○○」、「丑○○」、「庚○○」、「卯
    ○○」、「丙○○」、「丁○○○」、「壬○○」、「子○○」、「戊○○」、
    「寅○○」、「癸○○」、「己○○」、宏城公司，以及東信電訊公司對其客戶
    資料管理之正確性。核被告辰○○所為，係犯刑法第二百十六條、第二百十條之
    行使偽造私文書罪、第三百三十九條第一項之詐欺取財罪，以及第三百三十六條
    第二項之業務侵占罪。又被告辰○○上開偽造如附表所示印章之行為，分別係上
    開連續偽造私文書之階段行為；又其偽造如附表所示印文及署押之行為，分別為
    上開偽造私文書之部分行為，均不另論罪。又其偽造私文書後持以行使，其偽造
    私文書之低度行為應為行使之高度行為所吸收，亦不另論罪。被告利用不知情刻
    印店人員偽刻如附表所示之印章，為間接正犯。被告辰○○先後多次行使偽造私
    文書及詐欺取財之犯行，均時間緊接，所犯構成要件相同，顯均係基於概括犯意
    反覆為之，均為連續犯，應分別論以行使偽造私文書、詐欺取財一罪。又其所犯
    行使偽造私文書罪及詐欺取財罪二罪間，有方法結果之牽連關係，應依刑法第五
    十五條之規定，從一較重之行使偽造私文書罪處斷。又被告所犯上開連續行使偽
    造私文書及業務侵占罪之間，犯意各別，行為互殊，應予分論併罰。又公訴人起
    訴事實雖未敘及被告偽刻印章、偽造印文及署押部分之犯行，然該部分事實應為
    公訴人已起訴連續偽造私文書之犯罪事實所吸收，是應為起訴效力所及，本院自
    得併予審究。原審依刑法第五十六條、第二百十六條、第二百十條、第三百三十
    九條第一項、第三百三十六條第二項、第五十五條、第五十一條第五款、第二百
    十九條，罰金罰鍰提高標準條例第一條前段，審酌被告其有偽造文書之犯行，而
    仍於緩刑中，竟再犯本罪，其素行不佳，然其所得之財物尚微，其後被告取回之
    東信ＳＩＭ卡已無價值，其犯罪動機、目的、手段、所生危害以及犯罪後態度等
    一切情狀，分別量處如原審主文所示之刑，並定其應執行之刑。至如附表所示之
    印章共十二枚雖均未扣案，然不能證明業已滅失，且與如附表所示之印文、署押
    ，分別均係偽造之印章、印文及署押，是均應依刑法第二百十九條之規定，宣告
    沒收。原審認事用法，核無不合，被告辰○○上訴意旨仍執前詞否認犯行，其上
    訴為無理由，應予駁回。
三、據上論斷，應依刑事訴訟法第三百六十八條，判決如主文。
本案經檢察官乙○○到庭執行職務。
中      華      民      國    八十九    年    五      月      二         日
                                  臺灣高等法院臺中分院刑事第三庭
                                        審判長法  官  方  艤  駐
                                              法  官  廖  柏  基
                                              法  官  劉  連  星
右正本證明與原本無異。
行使偽造私文書部分得上訴。
業務侵占部分不得上訴。
如不服本判決應於收受送達後十日內向本院提出上訴書狀，其未述上訴之理由者並
得於提起上訴後十日內向本院補提理由書（均須按他造當事人之人數附繕本）。
                                              書記官  顏  子  良
中      華      民      國     八十九     年      五      月    三      日
附錄條文：
刑法第二百十六條：
行使第二百十條至第二百十五條之文書者，依偽造、變造文書或登載不實事項或使登
載不實事項之規定處斷。
刑法第二百十條：
偽造、變造私文書，足以生損害於公眾或他人者，處五年以下有期徒刑。
刑法第三百三十九條第一項：
意圖為自己或第三人不法之所有，以詐術使人將本人或第三人之物交付者，處五年以
下有期徒刑、拘役或科或併科一千元以下罰金。
刑法第三百三十六條第二項：
對於業務上所持有之物，犯前條第一項之罪者，處六月以上五年以下有期徒刑，得併
科三千元以下罰金。
附表：
    偽造印章及印文        偽造署押
「甲○○」各一枚          「己○○」一枚
「辛○○」各一枚
「丑○○」各一枚
「庚○○」各一枚
「卯○○」各一枚
「丙○○」各一枚
「丁○○○」各一枚
「壬○○」各一枚
「子○○」各一枚
「戊○○」各一枚
「寅○○」各一枚
「癸○○」各一枚
附件：
東信電訊ＧＳＭ九○○服務申請表十三張
                                                                        Ｄ


司法院資訊處製作；財團法人民間司法改革基金會備份。
